【裁判字號】    96,訴,5796
【裁判日期】    970721
【裁判案由】    確認委任關係不存在
【裁判全文】
臺灣臺北地方法院民事判決              96年度訴字第5796號
    原      告  乙○○
    被      告  旭光投資股份有限公司
    法定代理人  甲○○
上列當事人間確認委任關係不存在事件，本院於九十七年七月十
四日言詞辯論終結，判決如下：
    主  文
確認原告與被告董事長之委任關係不存在。
訴訟費用由被告負擔。
    事  實及理  由
一、原告起訴主張：
    (一)原告原係台灣日光燈股份有限公司（下簡稱台光公司）指
      派出任子公司即被告公司之法人代表，並擔任董事長乙職
      。嗣台光公司新任經營層於民國91年11月6日發函要求原
      告交出被告公司銀行相關印鑑，原告遂於同年月18日將被
      告公司印章交還，並由當時台光公司董事長兼總經理，即
      訴外人丙○○予以交接，並於92年3月10日將被告公司於
      經濟部登記之大章交還台光公司而由丙○○簽收。原告已
      於92年3月10日正式向被告公司辭去董事長乙職，與該公
      司之委任關係並予以終止。惟因被告公司未為董事長變更
      登記，經原告先後於95年6月12日及95年11月1日函催被告
      公司儘速辦理變更公司董事長登記，台北市商業管理處亦
      以95年11月2日北市商二字第09535740100號函請被告公司
      辦理變更登記。然而，迄今被告公司均置若罔聞，致原告
      私法上權利義務關係有受侵害之虞，爰依民事訴訟法第24
      7條第1項之規定，提起本訴。
    (二)訴之聲明：
      如主文第一項所示。
二、被告法定代理人則陳稱：接到法院通知書後，伊查證被告公
    司尚存續，且掛名之監察人，但伊94年3月28日已從台光公
    司退休，再也沒有去上班過，伊應非該公司之監察人，且台
    光公司業經將其對被告公司之持股轉賣給乾武投資公司等語
    。
三、得心證之理由：
    (一)查，原告係被告公司之董事長，與公司訴訟應由監察人任
      被告之法定代理人（公司法第213條規定參照），而被告
      公司目前之監察人仍為甲○○，有被告公司變更登記表在
      卷可按，雖甲○○到庭辯稱目前已非該公司之監察人云云
      ，復提出臺北市商業管理處96年8月30日北市商二字第096
      33274500號函謂「依經濟部91年4月18日商字第09102075
      010號函釋：『非公開發行股票公司之政府或法人股東依
      公司法第27條規定當選董事或監察人，因持股全數轉讓，
      其所依附上開條文之條件已不復存在，是以所當選之董事
      或監察人當然解任。』又依公司法第173條第4項規定：『
      董事因股份轉讓或其他理由，致董事會不為召集或不能召
      集股東會時，得由持有已發行股份總數百分之三以上股份
      之股東，報請主管機關許可，自行召集』... 公司法第
      195條規定『董事任期不得逾三年，但得連選連任。董事
      任期屆滿而不及改選時，延長其執行職務至改選董事就任
      時為止。但主管機關得依職權，限期令公司改選；屆期仍
      不改選者，自限期屆滿時，當然解任』、公司法第217條
      規定『監察人任期不得逾三年，但得連選連任。監察人任
      期屆滿而不及改選時，延長其執行職務至改選監察人就任
      時為止。但主管機關得依職權，限期令公司改選；屆期仍
      不改選者，自限期屆滿時，當然解任』」，而主張其非該
      公司之監察人，並以前詞置辯。惟查：
      1.甲○○並不爭執被告公司現仍未改選董事長、監察人及
        董事。則，原告仍為該公司之董事長，甲○○仍為該公
        司之監察人，甚為顯然。
      2.雖甲○○抗辯台光公司已將持股轉讓給乾武投資公司，
        但經本院函詢台光公司未得函覆，卷內亦尚無證據可資
        佐證。則台光公司是否曾經轉讓持有被告公司之股份？
        轉讓持股若干？均無法認定。從而，自應仍認為甲○○
        為被告公司之監察人。
      3.既然被告公司變更登記表上既然仍記載監察人為甲○○
        ，在被告公司尚未申請變更登記前，該公司形式上之監
        察人仍為甲○○，自應以其為法定代理人，首開敘明。
    (二)按確認之訴，倘當事人一方因法律關係之存在與否不明確
      ，致其在私法上之地位有受侵害之危險，而此危險得以確
      認判決除去者，依法均得提起，此觀民事訴訟法第247條
      規定甚明。又確認法律關係成立或不成立之訴，固以確認
      現在之法律關係為限，但過去不成立之法律關係，延至目
      前仍繼續不存在時，仍不失為現在之法律關係。如對於該
      法律關係存在與否，有即受確認判決之法律上利益者，自
      非不得對之確認之訴（最高法院92年台上字第496號判決
      參照）。查本件依被告公司登記資料所示，原告係被告之
      董事，惟原告主張其與被告間之董事委任關係已不存在，
      則原告與被告間之董事委任法律關係之存否即屬不明確，
      原告自得依民事訴訟法第247條規定，提起本件確認之訴
      。
    (三)次按當事人之一方，得隨時終止委任契約；公司與董事間
      之關係，除本法另有規定外，依民法關於委任之規定，民
      法第549條第1項及公司法第192條第3項分別定有明文。是
      公司與董事間之關係，自得由當事人之一方隨時終止之。
      本件原告既已向被告辭去董事職務，雙方間董事之委任關
      係即告終止，從而，原告訴請確認伊與被告間董事之委任
      關係不存在，即屬有理。
    (四)原告主張之事實，業據其提出台光公司91年11月6日函、
      91年12月18日支票印鑑移交單、92年3月10日公司登記印
      鑑移交單、95年6月12日再次聲明辭職書、95年11月1日函
      、掛號回證、經濟部95年11月6日函、台北市商業管理處
      95年11月2日函等為證，被告對之未曾爭執，足信為真實
      ，爰是，原告之訴，應予准許。雖被告之法定代理人甲○
      ○之其他辯詞，均為關於其己身與被告公司之事實，但關
      於甲○○仍為該公司法定代理人之事由，本院已說明如前
      ；且本件甲○○僅為被告公司之法定代理人，尚非被告，
      判決效力亦僅及於旭光投資公司，而不及於甲○○。從而
      本院自無需審酌其個人之事由，應予補充說明。
四、結論：原告之訴為有理由，依民事訴訟法第78條，判決如主
    文。
中    華    民    國    97    年    7     月    21    日
                  民事第四庭  法  官    趙子榮
以上正本係照原本作成。
如對本判決上訴，須於判決送達後20日內向本院提出上訴狀。
中    華    民    國    97    年    7     月    21    日
                              書記官    江虹儀


司法院資訊處製作；財團法人民間司法改革基金會備份。
